臺灣新北地方法院刑事裁定
111年度聲字第1800號
聲明異議人
即  受刑人  李文豪



上列聲明異議人即受刑人因毒品危害防制條例等案件，對於臺灣
新北地方檢察署檢察官執行之指揮，聲明異議，本院裁定如下：
    主  文
聲明異議駁回。
    理  由
一、聲請意旨略以：聲明異議人即受刑人李文豪（下稱聲明異議
    人）於假釋期間因施用第二級毒品犯行，經本院以108年度
    簡上字第503號判決判處有期徒刑3月、4月各1次，合併定應
    執行刑有期徒刑6月，法務部遂以108年11月14日法授矯教字
    第10801098630號函撤銷假釋，臺灣新北地方檢察署檢察官
    即於109年1月21日核發109年執更緝壬字第42號執行指揮書
    ，執行聲明異議人撤銷假釋後之殘刑4年4月9日。然依照司
    法院釋字第796號解釋意旨，聲明異議人僅受有期徒刑6月以
    下刑之宣告，即遭撤銷假釋，難認適法，請求撤銷上開殘刑
    之執行指揮書等語。
二、聲明異議人可以對撤銷假釋之決定聲明異議：
　㈠司法院大法官於109年11月6日公布司法院釋字第796號解釋文
    ：『刑法第78條第1項本文規定：「假釋中因故意更犯罪，受
    有期徒刑以上刑之宣告者，於判決確定後6月以內，撤銷其
    假釋。」不分受假釋人是否受緩刑或6月以下有期徒刑之宣
    告，以及有無基於特別預防考量，使其再入監執行殘刑之必
    要之具體情狀，僅因該更犯罪受有期徒刑以上刑之宣告，即
    一律撤銷其假釋，致受緩刑或6月以下有期徒刑宣告且無特
    別預防考量必要之個案受假釋人，均再入監執行殘刑，於此
    範圍內，其所採取之手段，就目的之達成言，尚非必要，牴
    觸憲法第23條比例原則，與憲法第8條保障人身自由之意旨
    有違，應自本解釋公布之日起失其效力。上開規定修正前，
    相關機關就假釋中因故意更犯罪，受緩刑或6月以下有期徒
    刑宣告者，應依本解釋意旨，個案審酌是否撤銷其假釋。』
　㈡司法院大法官釋字第681號解釋文則以：『最高行政法院中華
    民國93年2月份庭長法官聯席會議決議：「假釋之撤銷屬刑
    事裁判執行之一環，為廣義之司法行政處分，如有不服，其
    救濟程序，應依刑事訴訟法第484條之規定，即俟檢察官指
    揮執行該假釋撤銷後之殘餘徒刑時，再由受刑人或其法定代
    理人或配偶向當初諭知該刑事裁判之法院聲明異議，不得提
    起行政爭訟。」及刑事訴訟法第484條規定：「受刑人或其
    法定代理人或配偶以檢察官執行之指揮為不當者，得向諭知
    該裁判之法院聲明異議。」並未剝奪人民就撤銷假釋處分依
    法向法院提起訴訟尋求救濟之機會，與憲法保障訴訟權之意
    旨尚無牴觸。惟受假釋人之假釋處分經撤銷者，依上開規定
    向法院聲明異議，須俟檢察官指揮執行殘餘刑期後，始得向
    法院提起救濟，對受假釋人訴訟權之保障尚非周全，相關機
    關應儘速予以檢討改進，俾使不服主管機關撤銷假釋之受假
    釋人，於入監執行殘餘刑期前，得適時向法院請求救濟。』
　㈢本件聲明異議人所爭執之撤銷假釋決定，係由法務部於108年
    11月14日以法授矯教字第10801098630號函做成，臺灣新北
    地方檢察署檢察官則於109年1月21日以109年執更緝壬字第4
    2號執行指揮書執行假釋撤銷後之殘刑有期徒刑4年4月9日。
    聲明異議人所受撤銷假釋處分以及執行撤銷假釋殘刑之指揮
    ，均係在司法院釋字第796號解釋公佈之前，而當時撤銷假
    釋之法條依據即刑法第78條第1項，既經司法院大法官會議
    進行解釋，而有適用範圍及構成要件之變更，聲明異議人自
    可依循司法院大法官釋字第681號解釋文所揭示之途徑提出
    救濟，以檢視其所受撤銷假釋之處分是否符合比例原則、憲
    法第8條保障人身自由之意旨。
三、經查：
　㈠本件聲明異議人因違反槍砲彈藥刀械管制條例，經臺灣高等
    法院以96年度上訴字第2779號判決處有期徒刑4年6月，經最
    高法院以97年度台上字1207號判決駁回上訴確定；又因違反
    毒品危害防制條例案件，經本院以96年度訴字第3343號判決
    處有期徒刑7年、8月，迭經臺灣高等法院以97年度上訴字第
    4303號判決、最高法院以98年度臺上字第592號判決駁回上
    訴確定；上開罪刑經本院以98年度聲字第2881號裁定定應執
    行有期徒刑12年確定，於97年10月31日入監，於105年4月19
    日縮短刑期假釋出監，假釋期間付保護管束，指揮書執行完
    畢日期則為109年12月2日，此有被告之臺灣高等法院被告前
    案紀錄表可查。
　㈡聲明異議人於上開假釋期間之107年8月20日6時15分回溯96小
    時內的某時、107年10月1日22時許，因再犯施用第二級毒品
    案件，經本院以108年度簡字第575號判決分別處有期徒刑3
    月、4月，定應執行有期徒刑6月，經本院以108年度簡上字
    第503號判決駁回上訴確定。法務部即於108年11月14日以法
    授矯教字第10801098630號函撤銷聲明異議人之假釋，臺灣
    新北地方檢察署檢察官則於109年1月21日以109年執更緝壬
    字第42號執行指揮書執行撤銷假釋後之殘刑有期徒刑4年4月
    9日，聲明異議人於109年1月14日入監執行上開殘刑，亦有
    上開判決書、函文、執行指揮書以及前案紀錄表可查。
　㈢審酌聲明異議人假釋中之前案為違反槍砲彈藥刀械管制條例
    案件、違反毒品危害防制條例案件，其中違反毒品危害防制
    條例案件之犯行分別為意圖販賣而持有第二級毒品罪、持有
    第一級毒品罪，有本院96年度訴字第3343號判決書可參，聲
    明異議人經上開罪之宣告與刑之執行，應知國家打擊毒品犯
    罪之決心，自也熟稔毒品相關刑罰禁令。從而，聲明異議人
    於105年4月19日假釋出監後，本應遠離毒品，謹言慎行，竟
    於107年8月20日6時15分回溯96小時內的某時、107年10月1
    日22時許再犯施用第二級毒品之犯行，而遭法院論罪科刑。
    顯然，聲明異議人明知故犯，未能從前案的執行中習得教訓
    ，竟在假釋期間中更犯罪質相近之毒品犯罪，其在監執行時
    期雖因無法取得毒品而尚能把持自身，卻在假釋復歸社會後
    重陷毒品漩渦，未能適應正常社會生活，尚有不適合復歸社
    會之情形，確有執行殘刑以矯治其行為、敦促其改過自新之
    必要。
　㈣況且，聲明異議人於假釋期間，除上開施用毒品案件外，尚
    有因販賣第二級毒品案件，經臺灣高等法院以109年度上訴
    字第3231號判決處有期徒刑3年10月、2年、2年，應執行有
    期徒刑4年4月確定；又因施用第二級毒品案件，經本院以10
    8年度簡字第7464號判決處有期徒刑4月確定；復因施用第二
    級毒品案件，經本院以109年度簡字第2009號判決處有期徒
    刑5月確定；另因施用第二級毒品案件，經臺灣臺北地方法
    院以109年度審簡字第649號判決處有期徒刑2月、2月應執行
    有期徒刑3月確定；更因偽造文書案件，經本院以109年度審
    簡字第580號判決處有期徒刑3月確定；再因偽造文書案件，
    經本院以110年度審訴字第32號判決處有期徒刑3月確定。此
    有上開前案紀錄表可查。以此觀之，聲明異議人於假釋期間
    已經再犯多起案件，其中更不乏有販賣第二級毒品之重罪，
    其尚未有復歸社會、重新適應正常社會生活之準備，而有撤
    銷假釋執行殘刑以矯治其行為之必要，可以確定。
四、綜上，法務部以聲明異議人在假釋期間更犯施用毒品犯罪，
    經本院論處有期徒刑3月、4月，而撤銷聲明異議人之假釋，
    經衡酌聲明異議人於假釋期間所為犯行對社會危害程度、再
    犯可能性及悛悔情形等，其撤銷假釋之處分確實於法有據，
    核與司法院大法官釋字第796號解釋所揭示之比例原則無違
    ，亦與憲法第8條保障人身自由之意旨不相衝突。從而，檢
    察官依據撤銷假釋之處分核發109年執更緝壬字第42號執行
    指揮書，執行撤銷假釋後之殘刑有期徒刑4年4月9日，並無
    不當可言。聲明異議人請求撤銷檢察官上開執行之指揮，為
    無理由，應予駁回。
五、依刑事訴訟法第486條，裁定如主文。
中　　華　　民　　國　　111 　年　　8 　　月　　10　　日
                  刑事第十六庭  法　官  黃志中
上列正本證明與原本無異。
如不服本裁定，應於裁定送達後五日內敘明抗告理由，向本院提
出抗告狀。
                                書記官　黃莉涵
中　　華　　民　　國　　111 　年　　8 　　月　　12　　日